臺灣臺中地方法院刑事判決
110年度交簡上字第218號
上  訴  人  
即  被  告  林承達


上列上訴人即被告因過失傷害案件，不服本院110年度交簡字第1
54號中華民國110年3月26日第一審刑事簡易判決（起訴案號：臺
灣臺中地方檢察署109年度偵字第5734號），提起上訴，本院管
轄之第二審合議庭判決如下：
    主    文
上訴駁回。
    犯罪事實及理由
一、本案經本院審理結果，認第一審刑事簡易判決之認事、用法
    及量刑均無不當，應予維持，並引用第一審刑事簡易判決書
    （含起訴書）記載之事實、證據及理由（如附件）。
二、上訴人即被告林承達（下稱被告）上訴意旨略以：被告先前
    並無前科，且已與告訴人賴建州調解成立，約定由伊賠償告
    訴人新臺幣（下同）17萬元，告訴人亦同意撤回刑事告訴。
    伊等雖然約定第一期應給付5萬元，之後每月賠償1萬元，但
    因為伊於民國110年3月份時，家裡經濟狀況出現問題，因而
    每月僅能賠償告訴人1千元或5千元。伊目前已經償還告訴人
    大約4萬元，伊也有持續和告訴人保持聯絡，並未拒不見面
    ，請求法院給予緩刑之宣告等語。
三、按關於刑之量定及緩刑之宣告，係實體法上賦予法院得為自
    由裁量之事項，倘其未有逾越法律所規定之範圍，或濫用其
    權限，即不得任意指摘為違法（最高法院75年度台上字第70
    33號判決意旨參照）。原審認被告本案犯行事證明確，適用
    刑事訴訟法第449條第2項、第3項、第454條第2項，道路交
    通管理處罰條例第86條第1項，刑法第11條前段、第284條前
    段、第62條前段、第41條第1項前段，刑法施行法第1條之1
    第1項等規定，審酌（一）被告本件無照駕駛自用小客車而
    肇事，且輕忽行車規則，肇致本件車禍，使告訴人受有前揭
    傷勢，造成告訴人身心痛苦，行為實屬不該，然告訴人就本
    次車禍，亦有超速行駛之過失；（二）被告犯後於偵查中否
    認犯行，於原審準備程序時始坦承犯行，並與告訴人調解成
    立，同意賠償告訴人17萬元，然事後未依調解條件履行，迄
    於110年3月17日僅給付1萬元予告訴人之犯後態度；（三）
    被告為國中畢業，單親，有1名小孩需扶養，從事玻璃安裝
    之智識程度及生活狀況等一切情狀，量處被告有期徒刑2月
    ，併諭知易科罰金之折算標準。經核原審判決認事用法並無
    違誤，就量刑部分，亦係以被告之責任為基礎，斟酌刑法第
    57條所列事項，而為刑之量定，並未逾越法定刑度，且本案
    量刑基礎仍與原審一致，本院認第一審上開量刑，既未逾越
    法定刑度，復未濫用自由裁量之權限，所為量刑核無不當或
    違法，且無輕重失衡之情形，本院當予尊重。
四、末查，被告未曾因故意犯罪，而受有期徒刑以上刑之宣告，
    有臺灣高等法院被告前案紀錄表在卷可憑，固符合刑法第74
    條第1項第1款之要件。然按諭知緩刑，除應具備刑法第74條
    第1項各款之條件外，並須有可認為以暫不執行為適當之情
    形，始得為之（最高法院109年度台上字第3837號判決意旨
    參照）。查被告雖坦承犯行，然本院審酌本案之犯罪情節、
    被告之過失程度、告訴人所受傷勢及被告既與告訴人以17萬
    元達成調解，並約定於110年3月10日前給付5萬元，餘款12
    萬元則自110年4月起，按月給付1萬元至全部清償為止，本
    於誠信原則，被告即應按照調解內容如期履行，卻未能完成
    ，且其迄今僅給付約4萬元，與調解金額17萬元容有相當差
    距，故本院斟酌上情，認本案並無暫不執行刑罰為適當之情
    形，自不宜宣告緩刑。綜上，被告上訴請求從輕量刑並宣告
    緩刑為無理由，應予駁回。
五、末按得易科罰金而未聲請易科罰金者，得以提供社會勞動6
    小時折算1日，易服社會勞動，刑法第41條第2項定有明文。
    至於可否易服社會勞動，屬檢察官就刑之執行之指揮事項，
    並非法院裁判量刑事項。被告依其家庭經濟狀況，倘無力支
    付有期徒刑易科罰金之金額，當可於本案確定後送執行時，
    向檢察官請求易服社會勞動，附此敘明。
據上論斷，應依刑事訴訟法第455條之1第1項、第3項、第364條
、第368條、第373條，判決如主文。
本案經檢察官黃政揚提起公訴，檢察官宋恭良到庭執行職務。
中　　華　　民　　國　　110 　年　　12　　月　　29　　日
             刑事第十庭    審判長法  官  陳玉聰
                                 法  官  林芳如　　　　 
                                 法  官  林怡姿
以上正本證明與原本無異。
不得上訴。
                                 書記官  黃泰能
中　　華　　民　　國　　110 　年　　12　　月　　29　　日
附錄本案論罪科刑法條全文
刑法第284條
因過失傷害人者，處1年以下有期徒刑、拘役或10萬元以下罰金
；致重傷者，處3年以下有期徒刑、拘役或30萬元以下罰金。
道路交通管理處罰條例第86條
汽車駕駛人，無駕駛執照駕車、酒醉駕車、吸食毒品或迷幻藥駕
車、行駛人行道或行經行人穿越道不依規定讓行人優先通行，因
而致人受傷或死亡，依法應負刑事責任者，加重其刑至2分之1。
汽車駕駛人，在快車道依規定駕車行駛，因行人或慢車不依規定
，擅自進入快車道，而致人受傷或死亡，依法應負刑事責任者，
減輕其刑。

附件：
臺灣臺中地方法院刑事簡易判決　　　　110年度交簡字第154號
公　訴　人　臺灣臺中地方檢察署檢察官
被　　　告　林承達　男　（民國00年0月0日生）
                    身分證統一編號：Z000000000號
                    住○○市○○區○○路0段000○0號2樓
上列被告因過失傷害案件，經檢察官提起公訴（109年度偵字第5
734號），經被告自白犯罪，本院認宜以簡易判決處刑，逕以簡
易判決處刑如下
    主      文
林承達無駕駛執照駕車犯過失傷害罪，處有期徒刑貳月，如易科
罰金，以新臺幣壹仟元折算壹日。
    事實及理由
一、本案犯罪事實及證據，除證據並所犯法條欄一、編號3⑥所載
    事故現場及車輛照片「15張」應更正為「25張」，暨證據部
    分增列「被告林承達於本院準備程序時之自白、行車錄影畫
    面及監視路畫面翻拍照片12張、中國醫藥大學附設醫院109
    年3月21日診斷證明書、中國醫藥大學附設醫院109年9月7日
    院醫行字第1080007300號函檢附鑑定意見書、臺中市車輛行
    車事故鑑定委員會109年11月5日中市車鑑字第1090004585號
    函並檢附中市車鑑0000000案鑑定意見書」外，餘均引用檢
    察官起訴書之記載（如附件）。
二、按刑法總則之加重，係概括性之規定，所有罪名均一體適用
    ；刑法分則之加重，係就犯罪類型變更之個別犯罪行為予以
    加重，成為另一獨立之罪名；道路交通管理處罰條例第86條
    第1項關於汽車駕駛人，無駕駛執照駕車、酒醉駕車、吸食
    毒品或迷幻藥駕車、行駛人行道或行經行人穿越道不依規定
    讓行人優先通行，因而致人受傷或死亡，依法應負刑事責任
    者，加重其刑至2分之1之規定，係就刑法第276 條第1項之
    過失致人於死罪、同條第2項之業務過失致人於死罪，同法
    第284條第1項之過失傷害（及致重傷）罪、同條第2項之業
    務過失傷害（及致重傷）罪之基本犯罪類型，對於加害人為
    汽車駕駛人，於從事駕駛汽車之特定行為時，或於行駛人行
    道、行經行人穿越道之特定地點，不依規定讓行人優先通行
    ，因而致人受傷或死亡之特殊行為要件予以加重處罰，已就
    上述刑法第276條第1、2項，同法第284條第1、2項各罪犯罪
    類型變更之個別犯罪行為予以加重，而成另一獨立之罪名，
    自屬刑法分則加重之性質（最高法院99年度台非字第198號
    判決意旨參照）。查被告無普通小型車駕駛執照，此有證號
    查詢汽車駕駛人資料在卷可參（見偵卷第113頁），揆諸上
    開說明，被告於108年7月24日駕駛自用小客車上路，自屬「
    無照駕駛」無疑。
三、核被告林承達所為，係犯道路交通管理處罰條例第86條第1
    項、刑法第284條第1項前段之無駕駛執照駕車犯過失傷害罪
    ，應依道路交通管理處罰條例第86條第1項之規定加重其刑
    （亦即提高其本刑）。又本案車禍發生後，報案人或勤指中
    心轉來資料未報明肇事人姓名，臺中市政府警察局第五分局
    第五交通分隊警員許朝翔依據勤指中心之轉報前往現場處理
    時，並不知肇事者為何人，係被告在場主動向其坦承為肇事
    駕駛人等情，此有臺中市政府警察局道路交通事故肇事人自
    首情形紀錄表1紙附卷可稽(見偵卷第99頁)，故在有偵查權
    限之警員到場處理前，警員既不知犯罪人為何人，仍屬未發
    覺之罪，而被告對於該未發覺之罪主動坦承其係行為人，核
    與自首成立之要件相符，爰依刑法第62條前段規定減輕其刑
    ，並依法先加後減之。
四、爰以行為人之責任為基礎，審酌：（一）被告本件無照駕駛
    自用小客車而肇事，且輕忽行車規則，肇致本件車禍，使告
    訴人受有前揭傷勢，造成告訴人身心痛苦，行為實屬不該，
    然告訴人就本次車禍，亦有超速行駛之過失；（二）被告犯
    後於偵查中否認犯行，於本院準備程序時始坦承犯行，並與
    告訴人調解成立，同意賠償告訴人新臺幣17萬元（見本院交
    易卷第91至92頁之本院調解程序筆錄），然事後未依調解條
    件履行，迄於110年3月17日僅給付1萬元予告訴人（見本院
    卷93頁本院電話紀錄表）之犯罪後態度；（三）被告為國中
    畢業，單親，有1名小孩需扶養，從事玻璃安裝（見本院交
    易卷83頁）之智識程度及生活狀況等一切情狀，量處如主文
    所示之刑，併諭知易科罰金之折算標準，以示懲儆。
五、依刑事訴訟法第449條第2項、第3項、第454條第2項，道路
    交通管理處罰條例第86條第1項，刑法第11條前段、第284條
    前段、第62條前段、第41條第1項前段，刑法施行法第1條之
    1第1項，逕以簡易判決處刑如主文。
六、如不服本件判決，得自收受送達之日起20日內向本院提出上
    訴狀（須附繕本），上訴於本院第二審合議庭。上訴書狀如
    未敘述理由，應於上訴期間屆滿後20日內補提理由書於本院
    。
中　　華　　民　　國　 110　　年　　3 　　月　　26　　日
                  刑事第二庭    法  官  蔡孟君
上正本證明與原本無異。
告訴人或被害人如不服判決，應備理由具狀向檢察官請求上訴，
上訴期間之計算，以檢察官收受判決正本之日起算。
                                書記官  林鈺娟
中　　華　　民　　國　 110　　年　　3 　　月　　29　　日
附錄本案論罪科刑法條：
中華民國刑法第284條
因過失傷害人者，處1年以下有期徒刑、拘役或10萬元以下罰金
；致重傷者，處3年以下有期徒刑、拘役或30萬元以下罰金。
道路交通管理處罰條例第86條第1項
汽車駕駛人，無駕駛執照駕車、酒醉駕車、吸食毒品或迷幻藥駕
車、行駛人行道或行經行人穿越道不依規定讓行人優先通行，因
而致人受傷或死亡，依法應負刑事責任者，加重其刑至2分之1。
附件：
臺灣臺中地方檢察署檢察官起訴書
                                     109年度偵字第5734號
　　被　　　告　林承達　男　36歲（民國00年0月0日生）
　　　　　　　　　　　　住○○市○○區○○路0段000○0號2                           樓
　　　　　　　　　　　　國民身分證統一編號：Z000000000號
上列被告因過失傷害案件，已經偵查終結，認應提起公訴，茲將
犯罪事實及證據並所犯法條分敘如下：
　　　　犯罪事實
一、林承達無駕駛執照仍於民國108年7月24日8時53分許，駕駛
    車號000-0000號自用小客車，沿臺中市北屯區松山街27巷由
    北往南方向行駛，行經臺中市北屯區松山街27巷與松明街交
    岔路口時，理應注意汽車行駛至無號誌交岔路口，同為直行
    車者，左方車應暫停讓右方車先行，依當時天候晴、日間自
    然光線、市區道路、柏油路面乾燥、無缺陷、無障礙物、視
    距良好等情，並無不能注意之情形，竟疏於注意，而貿然駛
    入該路口，適賴建州騎乘車牌號碼000─MQD號普通重型機車
    ，沿松明街由西往東方向騎至該路口，兩車因而發生碰撞，
    致賴建州受有左側遠端脛骨腓骨骨折、左側創傷傷口第二趾
    截肢合併傷口感染等傷害。
二、案經賴建州訴由臺中市政府警察局第五分局報告偵辦。
　　　　證據並所犯法條
一、證據清單及待證事實：
編號 證據名稱 待證事實 1 被告林承達於本署偵查中之供述 坦承於上開時、地駕駛上開自用小客車與告訴人所騎乘之普通重型機車發生碰撞，並致告訴人受傷之事實。 2 告訴人賴建州於本署偵查中之指訴 全部犯罪事實。 3 ①道路交通事故現場圖。 ②道路交通事故調查報告表㈠、㈡。 ③臺中市政府警察局道路交通事故初步分析研判表。 ④臺中市政府警察局處理道路交通事故談話紀錄表2份。 ⑤臺中市政府警察局交通事故補充資料表1份。 ⑥事故現場及車輛照片15張。  證明被告與告訴人肇事之現場情狀及被告就本件車禍有過失等事實。 4 臺中市○○○○○○○○○道路○○○○○○○○○○○號查詢汽車駕駛人資料 證明被告無照駕駛之事實。 5 國防醫學院三軍總醫院109年3月24日院三醫勤字第1090003529號函及函附病詢說明表、中國醫藥大學附設醫院109年3月27日院醫事字第1090002976號函及函附病歷影本、中國醫藥大學附設醫院診斷證明書1份、三軍總醫院附設民眾診療服務處診斷證明書1份 證明告訴人受有如犯罪事實欄所載傷勢之事實。 6 臺中市政府警察局道路交通事故肇事人自首情形紀錄表 證明被告自首之事實。 
二、是核被告所為，係犯刑法第284條前段之過失傷害罪嫌。又
    被告無駕駛執照駕車，因而致告訴人受傷，請依道路交通管
    理處罰條例第86條第1項規定，加重其刑。另被告於肇事後
    ，警方據報前往現場處理時在場，並當場承認為肇事人，此
    有臺中市政府警察局道路交通事故肇事人自首情形紀錄表1
    份在卷可稽，是被告於有偵查權之警員發覺上開犯行之行為
    人前，自行向到場處理警員自首上開犯行，並表示願意接受
    審判之意，符合自首之規定，依刑法第62條前段之規定，得
    減輕其刑，並請依法先加後減之。
三、至告訴人指訴被告所為係犯刑法第284條後段之過失致重傷
    害罪嫌。惟按「稱重傷者，謂下列傷害：一、毀敗或嚴重減
    損一目或二目之視能。二、毀敗或嚴重減損一耳或二耳之聽
    能。三、毀敗或嚴重減損語能、味能或嗅能。四、毀敗或嚴
    重減損一肢以上之機能。五、毀敗或嚴重減損生殖之機能。
    六、其他於身體或健康，有重大不治或難治之傷害。」，刑
    法第10條第4項各款分別定有明文。而所稱「毀敗」，係指
    刑法第10條第4項第1至5款所示之器官或肢體機能受到重大
    傷害，完全而且永遠喪失其機能而言，故器官或肢體的機能
    若僅減衰，或僅一時喪失者，即非毀敗；至「嚴重減損」則
    指器官或肢體機能雖未完全喪失，但因器官或肢體嚴重受損
    ，致其「機能嚴重減退者」而言。經查，告訴人賴建州所受
    前揭傷勢，⑴致其部分減損左足機能，另經理學檢查發現腳
    踝關節僵硬攣縮，活動度受限及肌力明顯減弱，故懷疑腓神
    經受損，建議安排神經及肌電圖檢查，惟其後續未配合安排
    受檢及回診，無法判定神經是否受損等事實，有國防醫學院
    三軍總醫院109年3月24日院三醫勤字第1090003529號函及函
    附病詢說明表附卷可稽，⑵其腳趾截肢以及下肢創傷的部分
    確實造成身體永久傷害，此傷害導致後續腳趾無法恢復，部
    分腳掌功能喪失(上屈功能)，惟是否造成"嚴重"機能減損實
    難判斷，建議病人複診以利判斷等事實，有中國醫藥大學附
    設醫院109年3月27日院醫事字第1090002976號函及函附病歷
    影本附卷可稽。綜上，尚難認告訴人所受傷害已達毀敗或嚴
    重減損一肢以上之機能之重傷程度，尚與刑法第10條第4條
    第4款所稱毀敗或嚴重減損一肢以上之機能之構成要件不符
    ，惟此部分若成立過失致重傷害罪，與前開起訴部分為同一
    事實，應為起訴之效力所及，爰不另為不起訴之處分，附此
    敘明。
四、依刑事訴訟法第251條第1項提起公訴。
　　此　致
臺灣臺中地方法院
中　　華　　民　　國　 109　　年　　4 　　月　　6 　　日
　　　　　　　　　　　　　　　檢　察　官　黃政揚
本件正本證明與原本無異
中　　華　　民　　國　　109 　年　　4 　　月　　14　　日
                              書  記  官  林念儀        
附錄本案所犯法條全文
中華民國刑法第284條
因過失傷害人者，處 1 年以下有期徒刑、拘役或 10 萬元以下
罰金；致重傷者，處 3 年以下有期徒刑、拘役或 30 萬元以下
罰金。